臺灣高等法院民事判決　　　　　　　　　　94年度再字第77號
再審原告　甲○○
　　　　　丙○○
再審被告　乙○○
當事人間返還價金事件，再審原告對於中華民國94年6月14日本
院93年度上字第476號確定判決提起再審之訴，本院判決如下：
    主  文
再審之訴駁回。
再審訴訟費用由再審原告負擔。
    事實及理由
一、再審原告主張：
    (一)本院93年度上字第476號民事判決（下稱原確定判決），
      雖經最高法院以不合法裁定駁回（見本院再字卷第12頁之
      裁定），但第三審非為實體判決，因此本件係就第二審之
      原確定判決提起再審之訴。
    (二)第一審法院及原確定判決係以法務部調查局民國92年12月
      14日之鑑定通知書為憑而認定再審原告甲○○授權訴外人
      吳岱錚辦理移轉買賣台北縣板橋市○○○段溪頭小段148
      之30地號之土地及坐落其上門牌號碼台北縣板橋市○○路
      ○段225巷60弄59號、建號61821號之房屋（下稱系爭房地
      ）手續，而第一審法院未將再審原告丙○○之印文送請鑑
      定，係因第一審法院勘驗印文後發現「卷附被告丙○○與
      吳賢明所訂買賣契約書上被告丙○○之印文過於模糊，並
      無法與授權書上丙○○之印文比對，難認二者之印文相符
      」，而原確定判決於未調查證據情形下，已不得依其自由
      心證來判斷事實真偽，卻自行認定：「系爭買賣契約書及
      授權書上被上訴人丙○○（即再審原告丙○○）印文亦與
      被上訴人所提出之買賣契約書上之印文肉眼觀之，均屬相
      符，足證被上訴人丙○○已授與代理權予訴外人吳賢明與
      上訴人簽訂系爭買賣契約」，有適用法規顯有錯誤之違法
      。
    (三)本件再審被告提出78年2月25日授權書及買賣契約書以證
      明再審原告丙○○授權訴外人吳賢明與再審被告簽訂買賣
      契約書，惟上開授權書及買賣契約書再審原告否認其真正
      ，此時再審被告就其主張之事實即負有舉證之責任，然再
      審被告並無法舉證以實其說，原確定判決應以再審被告未
      盡舉證責任為由，而認定再審被告之主張為不實，原確定
      判決卻無視民事訴訟法第277條、第357條舉證責任分配之
      原則，即逕行認定再審原告丙○○有授權訴外人吳賢明簽
      訂系爭買賣契約，顯有適用法規錯誤之情形。
    (四)縱原確定判決依職權調查證據而就文書予以勘驗之結果，
      認定授權書之印文與再審原告丙○○所提出之印文相符，
      依民事訴訟法第288條第2項及第297條第1項規定，應令當
      事人有陳述意見之機會，及應曉諭當事人為辯論，然原確
      定判決依職權調查證據時，不僅未令再審原告有陳述意見
      之機會，且於調查證據後，亦未曉諭當事人就調查證據之
      結果進行辯論，進而據其勘驗之結果而認定再審被告所主
      張之事實為真實，原確定判決自有適用法規顯有錯誤之違
      法。
    (五)再審被告所提出之委託書，其簽署日期為78年3月16日，
      而系爭買賣契約書其簽署日期為78年2月25日，則簽署買
      賣契約書在先，委託書簽署在後，此種情形與一般授權他
      人代為簽訂契約之情形不符，蓋如授權人未先簽署授權委
      託書予受託人，受託人憑何資格與第三人簽約，第三人如
      何信服該受託人是否真有得到受託人之授權，因此於簽訂
      契約書前，受託人必先提出授權書，否則第三人不可能同
      意與該自稱授權人受託之人簽約，依經驗法則而論，再審
      原告甲○○於78年3月16日所簽立之授權書，並非授權訴
      外人吳岱錚與再審被告於78年2月25日簽訂契約書，原確
      定判決依自由心證所認定：「本件上訴人（指再審被告）
      既提出系爭委託書證明被上訴人甲○○（指再審原告甲○
      ○）委託訴外人吳岱錚辦理產權過戶等移轉手續，足見訴
      外人吳岱錚確係經被上訴人甲○○授權代為簽訂系爭買賣
      契約」之事實明顯違背經驗法則，而有適用法規錯誤之情
      形。
    (六)原確定判決並稱：「訴外人吳岱錚既確有受被上訴人甲○
      ○授權代理簽訂系爭買賣契約，並為甲○○代為簽約（土
      地房屋買賣契約書賣主處『甲○○』之簽名即係吳岱錚所
      為），依隱名代理之規定，即發生代理之效果」。惟查由
      證人吳岱錚之證述可知，系爭買賣契約書內容係由證人所
      撰寫，證人未證述其代再審原告甲○○簽名，然原確定判
      決卻曲解證人證詞而認係證人代替再審原告甲○○簽名，
      證人吳岱錚既未於契約書上賣方處代為簽署再審原告甲○
      ○之姓名，則該份買賣契約書如何對再審原告甲○○發生
      效力，是原確定判決明顯有認定事實與所採用之證據相違
      背之違法。
    (七)原確定判決認定：「．．．賴秀曲雖未就系爭確認書具結
      ，但其就本案之訴訟結果有直接利害關係，已有民事訴訟
      法第314條第2項第3款所定得不令其具結之事由，故系爭
      確認書亦得作為認定本件事實之證據，應有證據能力」。
      惟再審原告既未同意證人賴秀曲以書狀為陳述，則再審被
      告所提證人賴秀曲於法院外所為書狀陳述，自不得作為證
      據，原確定判決未依民事訴訟法第305條第3項之規定，採
      用證人賴秀曲之書狀陳述，有適用法規顯有錯誤之違法。
      又賴秀曲既非買賣契約書兩造當事人之見證人或被授權人
      ，該確認書之內容僅係表示再審原告有授權吳賢明、吳岱
      錚出售房地予再審被告，而其內容完全與賴秀曲無涉，因
      此證人賴秀曲與本訴訟之結果並無直接利害關係，然原確
      定判決既未說明證人賴秀曲何以與訴訟結果有直接利害關
      係，焉能認定證人賴秀曲得免於具結作證之義務，原確定
      判決就此部分有適用法規顯有錯誤之違法。
    (八)原確定判決認定：「訴外人吳賢明、吳岱錚既為有權代理
      人，自係民法第309條第1項之有受領權人。況被上訴人（
      指再審原告）已於系爭買賣契約書之收款紀錄表蓋印表示
      受領價金，依民法第309條第2項之規定，上訴人（指再審
      被告）確係向有受領權人為清償」。惟再審原告縱使有授
      權訴外人吳賢明、吳岱錚辦理產權過戶等移轉買賣，然再
      審原告授權之範圍僅及於辦理產權過戶之手續，並未授權
      渠等二人有代為受領買賣價金之權利，因此訴外人吳賢明
      、吳岱錚縱使為簽訂買賣契約書之有權代理人，渠等二人
      亦非為買賣價金之有權受領人，原確定判決以訴外人吳賢
      明、吳岱錚為有權代理人，而認定為有受領權人，此種認
      定有適用法規顯有錯誤之違法。
    (九)雖系爭買賣契約書之收款紀錄表蓋有再審原告之印文，然
      再審原告否認該印文為真正，且否認有收受款項，再審被
      告即負有舉證證明該印文為真正之義務，惟再審被告未依
      民事訴訟法第277條之規定舉證以明其說，如何認定再審
      原告於系爭買賣契約書之收款紀錄表上蓋用印文，況該份
      買賣契約書之收款紀錄表係再審被告一直持有中，該份收
      款紀錄表並非為再審原告所有，訴外人亦從未持有，縱訴
      外人持內容為「甲○○」之印文，並於再審被告之收款紀
      錄表上蓋印之，亦不符合民法第309條第2項「持有債權人
      簽名之收據」之情形，原確定判決以「被上訴人（指再審
      原告）已於系爭買賣契約書之收款紀錄表蓋印表示受領價
      金」，而認定再審被告已向訴外人吳賢明、吳岱錚為清償
      ，係向有受領權人為清償，有適用法規顯有不當之違法等
      情，爰提起本件再審之訴。並再審聲明：(一)本院93年度上
      字第476號民事確定判決（不利於再審原告部分）廢棄。
      (二)再審被告前訴訟程序之第二審上訴駁回。(三)如受不利判
      決，請准供擔保免為假執行。
二、本件未行言詞辯論，無再審被告之聲明及陳述可供記載。
三、再審原告主張原確定判決有民事訴訟法第496條第1項第1款
    適用法規顯有錯誤之情形，而提起本件再審之訴。惟查：
    (一)按民事訴訟法第496條第1項第1款所謂適用法規顯有錯誤
      ，應以確定判決違背法規或現存判例解釋或消極不適用法
      規，顯然影響於判決者為限，不包括漏未斟酌證據及認定
      事實錯誤之情形在內（最高法院57年台上字第1091號及63
      年台上字第880號判例、大法官釋字第177號意旨參照）。
      又適用法規顯有錯誤，並不包括認定事實錯誤、取捨證據
      失當及判決不備理由之情形在內（最高法院87年度台上字
      第1936號判決意旨參照）。
    (二)本件原確定判決既已認定：「查被上訴人丙○○於78年2
      月25日已授權訴外人吳賢明全權辦理移轉系爭房地之一切
      手續，有卷附授權書可稽．．．。又系爭買賣契約書及授
      權書上被上訴人丙○○印文亦與被上訴人所提出之買賣契
      約書上之印文肉眼觀之，均屬相符．．．，足證被上訴人
      丙○○已授與代理權予訴外人吳賢明與上訴人簽訂系爭買
      賣契約，被上訴人抗辯授權書非被上訴人丙○○出具，被
      上訴人丙○○未授代理權予訴外人吳賢明與上訴人簽訂系
      爭買賣契約云云，自不足採」（見本院再字卷第7頁背面
      之判決），此乃事實之認定。縱認定事實有錯誤或漏未斟
      酌證據，揆諸前開說明，亦非民事訴訟法第496條第1項第
      1 款所謂適用法規顯有錯誤之情形。是再審原告主張原確
      定判決於未調查證據情形下，卻自行認定：「系爭買賣契
      約書及授權書上被上訴人丙○○（即再審原告丙○○）印
      文亦與被上訴人所提出之買賣契約書上之印文肉眼觀之，
      均屬相符，足證被上訴人丙○○已授與代理權予訴外人吳
      賢明與上訴人簽訂系爭買賣契約」，有適用法規顯有錯誤
      之違法，自屬無據。
    (三)再審原告雖主張再審被告提出78年2月25日授權書及買賣
      契約書以證明再審原告丙○○授權訴外人吳賢明與再審被
      告簽訂買賣契約書，惟上開授權書及買賣契約書再審原告
      否認其真正，再審被告未依民事訴訟法第277條之規定舉
      證證明，原確定判決無視舉證責任分配之原則逕行認定再
      審原告丙○○有授權訴外人吳賢明簽訂系爭買賣契約，顯
      有適用法規錯誤之情形云云。惟查原確定判決既已認定：
      「查被上訴人丙○○於78年2月25日已授權訴外人吳賢明
      全權辦理移轉系爭房地之一切手續，有卷附授權書可稽．
      ．．。又系爭買賣契約書及授權書上被上訴人丙○○印文
      亦與被上訴人所提出之買賣契約書上之印文肉眼觀之，均
      屬相符．．．，足證被上訴人丙○○已授與代理權予訴外
      人吳賢明與上訴人簽訂系爭買賣契約，被上訴人抗辯授權
      書非被上訴人丙○○出具，被上訴人丙○○未授代理權予
      訴外人吳賢明與上訴人簽訂系爭買賣契約云云，自不足採
      」、「證人賴秀曲亦已證實有關被上訴人（指再審原告）
      授權訴外人吳賢明、吳岱錚出售系爭房地．．．等事實，
      ．．．」（見本院再字卷第7頁背面、第8頁正面之判決）
      ，此乃事實認定問題，縱有再審原告所稱再審被告未盡舉
      證責任之情形，惟原確定判決已斟酌全辯論意旨及調查證
      據之結果，依自由心證判斷事實之真偽，且不影響判決之
      結果，揆諸前開說明，亦非民事訴訟法第496條第1項第1
      款所謂適用法規顯有錯誤之情形。
    (四)又按民事訴訟第288條規定法院不能依當事人聲明之證據
      而得心證，或因其他情形，認有必要時，得依職權調查證
      據，其有無不能得心證或有無其他必要情形，非依職權調
      查證據不可，乃一種事實，法院未為職權調查證據，究不
      生違背法令問題（最高法院71年台上字第2808號判例意旨
      參照）。查原確定判決依職權調查證據而就文書予以勘驗
      之結果，認定授權書之印文與再審原告丙○○所提出之印
      文相符，此乃其採證認事及契約解釋之職權行使問題，原
      確定判決以其論斷，於法尚無違背，尤無適用法規顯有錯
      誤之可言（最高法院79年度台再字第57號判決意旨參照）
      。再審原告雖主張原確定判決依職權調查證據而就文書予
      以勘驗之結果，不僅未令再審原告有陳述意見之機會，且
      於調查證據後，亦未曉諭當事人就調查證據之結果進行辯
      論，進而據其勘驗之結果而認定再審被告所主張之事實為
      真實，縱有未依民事訴訟法第288條第2項及第297條第1項
      規定，令再審原告有陳述意見之機會及調查證據後曉諭當
      事人就調查證據之結果進行辯論之情形，惟原確定判決既
      已斟酌全辯論意旨及調查證據之結果，依自由心證判斷事
      實之真偽，且不影響判決之結果，此為原確定判決採證認
      事及契約解釋之職權行使問題，不生違背法令問題。是再
      審原告主張原確定判決有適用法規顯有錯誤之違法，自屬
      無據。
    (五)再審原告雖主張再審被告所提出之委託書，其簽署日期為
      78年3月16日（見第一審卷第25頁之委託書），而系爭買
      賣契約書其簽署日期為78年2月25日（見第一審卷第28頁
      至第31頁之買賣契約書），則簽署買賣契約書在先，委託
      書簽署在後，此種情形與一般授權他人代為簽訂契約之情
      形不符，依經驗法則而論，再審原告甲○○於78年3月16
      日所簽立之委託書，並非授權訴外人吳岱錚與再審被告於
      78年2月25日簽訂契約書，原確定判決認定：「本件上訴
      人（指再審被告）既提出系爭委託書證明被上訴人甲○○
      委託訴外人吳岱錚辦理產權過戶等移轉手續，足見訴外人
      吳岱錚確係經被上訴人甲○○授權代為簽訂系爭買賣契約
      」之事實明顯違背經驗法則，而有適用法規錯誤之情形。
      惟查再審原告丙○○係78年2月25日授權吳賢明全權辦理
      產權移轉之一切手續（見第一審卷第24頁之授權書）；而
      再審原告甲○○雖於78年3月16日簽立委託書，授權訴外
      人吳岱錚辦理產權過戶等移轉買賣手續（見第一審卷第25
      頁之委託書），而系爭房地於簽約後因台北縣政府於78年
      5月9日公告徵收，而未能為所有權移轉登記。然查證人吳
      岱錚於本院前訴訟程序中已證稱：「如果所有權人不能出
      面時，一定要有委託書、授權書，我們才會幫他簽約，而
      且要提出所有權狀正本。被上訴人甲○○有出具委託書給
      我，辦理過戶事宜」、「李先生委託我們幫他代筆，所以
      我見過他，是因為他寫委託書，印章也是他拿給我們蓋的
      。甲○○有寫委託書給我」（見本院上字卷(二)第15頁之筆
      錄），原確定判決乃認定：「．．．足證被上訴人甲○○
      確有授權證人吳岱錚代為簽訂系爭買賣契約。．．．，足
      證系爭買賣契約成立後，因政府辦理徵收致無法完成所有
      權移轉登記，雙方遂協議於78年7月2日訂立協議書，並約
      定由上訴人管理使用系爭房地．．．」（見本院再字卷第
      8頁正面之判決）。由此可知原確定判決已斟酌全辯論意
      旨及調查證據之結果，依自由心證判斷事實之真偽，且不
      影響判決之結果，此為原確定判決採證認事之問題，自不
      生違背法令問題。是再審原告主張原確定判決有適用法規
      顯有錯誤之違法，自屬無據。
    (六)再審原告雖主張依證人吳岱錚之證述可知，系爭買賣契約
      書內容係由證人所撰寫，證人未證述其代再審原告甲○○
      簽名，然原確定判決卻曲解證人證詞而認係證人代替再審
      原告甲○○簽名，證人吳岱錚既未於契約書上賣方處代為
      簽署再審原告甲○○之姓名，則該份買賣契約書如何對再
      審原告甲○○發生效力，是以原確定判決明顯有認定事實
      與所採用之證據相違背之違法。惟查原確定判決既已認定
      ：「訴外人吳岱錚既確有受被上訴人甲○○授權代理簽訂
      系爭買賣契約，並為甲○○代為簽約（土地房屋買賣契約
      書賣主處『甲○○』之簽名即係吳岱錚所為），依隱名代
      理之規定，即發生代理之效果」、「據證人吳岱錚於本院
      證稱：『有這件買賣。』、『系爭買賣契約書是我的筆跡
      。這份買賣契約是由我見證。』、『簽約時賣的人要帶權
      狀及身分證到場簽約，簽約完後，權狀我們會先扣留。』
      、『如果所有權人不能出面時，一定要有委託書、授權書
      ，我們才會幫他簽約，而且要提出所有權狀正本。被上訴
      人甲○○有出具委託書給我，辦理過戶事宜。』、『李先
      生委託我們幫他代筆，所以我見過他，是因為他寫委託書
      ，印章也是他拿給我們蓋的。甲○○有寫委託書給我。』
      ．．．足證被上訴人甲○○確有授權證人吳岱錚代為簽訂
      系爭買賣契約。．．．，足證系爭買賣契約成立後，因政
      府辦理徵收致無法完成所有權移轉登記，雙方遂協議於78
      年7月2日訂立協議書，並約定由上訴人管理使用系爭房地
      。被上訴人抗辯：被上訴人甲○○未授權訴外人吳岱錚與
      上訴人簽訂系爭買賣契約書云云，亦不足採」（見本院再
      字卷第7頁背面、第8頁正面之判決）。此均屬認定事實及
      證據取捨之問題，且不影響判決之結果，縱原確定判決認
      定事實有錯誤，或取捨證據失當，揆諸前開說明，均非屬
      民事訴訟法第496條第1項第1款所謂適用法規顯有錯誤之
      情形。是再審原告主張原確定判決有適用法規顯有錯誤之
      違法，顯屬無據。
    (七)再審原告雖主張伊既未同意證人賴秀曲以書狀為陳述，則
      再審被告所提證人賴秀曲於法院外所為書狀陳述，自不得
      作為證據。且賴秀曲既非買賣契約書兩造當事人之見證人
      或被授權人，其與本訴訟之結果並無直接利害關係，然原
      確定判決既未說明證人賴秀曲何以與訴訟結果有直接利害
      關係，焉能認定證人賴秀曲得免於具結作證之義務，原確
      定判決就此部分有適用法規顯有錯誤之違法。惟查原確定
      判決既認定：「．．．賴秀曲雖未就系爭確認書具結，但
      其就本案之訴訟結果有直接利害關係，已有民事訴訟法第
      314條第2項第3款所定得不令其具結之事由，故系爭確認
      書亦得作為認定本件事實之證據，應有證據能力」（見本
      院再字卷第8頁正面之判決）。此屬認定事實及證據取捨
      之問題。且證人縱有民事訴訟法第314條第2項所列之情形
      ，法院亦僅不得令其具結。至其證言之取捨與否，法院仍
      得衡情斟酌，法院採納其證言，不得謂與採證法則違背（
      最高法院71年度台上字第2823號判決意旨參照）。又縱如
      再審原告所稱證人賴秀曲與本訴訟之結果並無直接利害關
      係，則為應令其具結而未具結，則其證言之取捨與否，法
      院仍得衡情斟酌，且不影響判決之結果，法院採納其證言
      ，不得謂與採證法則違背。縱原確定判決認定事實有錯誤
      ，或取捨證據失當，揆諸前開說明，均非屬民事訴訟法第
      496條第1項第1款所謂適用法規顯有錯誤之情形。是再審
      原告主張原確定判決有適用法規顯有錯誤之違法，顯屬無
      據。
    (八)再審原告雖主張伊縱使有授權訴外人吳賢明、吳岱錚辦理
      產權過戶等移轉買賣，然伊授權之範圍僅及於辦理產權過
      戶之手續，並未授權渠等二人有代為受領買賣價金之權利
      ，因此訴外人吳賢明、吳岱錚縱使為簽訂買賣契約書之有
      權代理人，渠等二人亦非為買賣價金之有權受領人，原確
      定判決以訴外人吳賢明、吳岱錚為有權代理人，而認定為
      有受領權人，此種認定有適用法規顯有錯誤之違法。惟查
      原確定判決既認定：「訴外人吳賢明、吳岱錚既為有權代
      理人，自係民法第309條第1項之有受領權人。況被上訴人
      （指再審原告）已於系爭買賣契約書之收款紀錄表蓋印表
      示受領價金，依民法第309條第2項之規定，上訴人（指再
      審被告）確係向有受領權人為清償」（見本院再字卷第8
      頁背面之判決）。此屬認定事實及證據取捨之問題，且不
      影響判決之結果，縱原確定判決認定事實有錯誤，或取捨
      證據失當，揆諸前開說明，均非屬民事訴訟法第496條第1
      項第1款所謂適用法規顯有錯誤之情形。是再審原告主張
      原確定判決有適用法規顯有錯誤之違法，顯屬無據。
    (九)再審原告雖主張雖系爭買賣契約書之收款紀錄表蓋有伊之
      印文，然伊否認該印文為真正，且否認有收受款項，再審
      被告未舉證以明其說，如何認定伊於系爭買賣契約書之收
      款紀錄表上蓋用印文，況該份買賣契約書之收款紀錄表係
      再審被告一直持有中，該份收款紀錄表並非為伊所有，訴
      外人亦從未持有，縱訴外人持內容為「甲○○」之印文，
      並於再審被告之收款紀錄表上蓋印之，不符合民法第309
      條第2項「持有債權人簽名之收據」之情形，原確定判決
      認定再審被告已向訴外人吳賢明、吳岱錚為清償，係向有
      受領權人為清償，有適用法規顯有不當之違法。惟查原確
      定判決既認定：「查訴外人吳賢明、吳岱錚既為有權代理
      人，自係民法第309條第1項之有受領權人。況被上訴人（
      指再審原告）已於系爭買賣契約書之收款紀錄表蓋印表示
      受領價金．．．，依民法第309條第2項之規定，上訴人（
      指再審被告）確係向有受領權人為清償。．．．又授與代
      理權不以出具書面為必要且被上訴人甲○○既於78年3月
      16 日出具系爭委託書，縱使被上訴人否認吳岱錚於78年2
      月27日有代為受領價金之權，惟證人吳岱錚已證稱被上訴
      人確授權予伊，依民法第170條第1項及同法第310條第1款
      之規定，被上訴人甲○○亦已承認吳岱錚有代為簽訂系爭
      買賣契約及代為受領買賣價金之權，故上訴人向吳岱錚所
      為之給付，確已發生清償之效力」（見本院再字卷第8頁
      背面之判決）。此亦屬認定事實之問題，且不影響判決之
      結果。揆諸前開說明，非屬民事訴訟法第496條第1項第1
      款所謂適用法規顯有錯誤之情形。是再審原告主張原確定
      判決有適用法規顯有錯誤之違法，亦屬無據。
    (十)綜上，本件再審原告所提起之再審之訴為顯無再審理由，
      爰不經言詞辯論，以判決駁回之。
四、據上論結，本件再審之訴為顯無理由，依民事訴訟法第502
    條第2項、第78條，判決如主文。
中　　華　　民　　國　　94　　年　　12　　月　　 1　　日
                  民事第七庭審判長法　官　鄭三源
                                  法　官　黃嘉烈
                                  法　官　王聖惠
正本係照原本作成。
如不服本判決，應於收受送達後20日內向本院提出上訴書狀，其
未表明上訴理由者，應於提出上訴後20日內向本院補提理由書狀
（均須按他造當事人之人數附繕本）上訴時應提出委任律師或具
有律師資格之人之委任狀；委任有律師資格者，另應附具律師資
格證書及釋明委任人與受任人有民事訴訟法第466條之一第一項
但書或第二項（詳附註）所定關係之釋明文書影本。
中　　華　　民　　國　　94　　年　　12　　月　　5 　　日
                                  書記官　陳樂觀
附註：
民事訴訟法第四百六十六條之一（第一項、第二項）：
對於第二審判決上訴，上訴人應委任律師為訴訟代理人。但上訴
人或其他法定代理人具有律師資格者，不在此限。
上訴人之配偶、三親等內之血親、二親等內之姻親，或上訴人為
法人、中央或地方機關時，其所屬專任人員具有律師資格並經法
院認為適當者，亦得為第三審訴訟代理人。
